【裁判字號】    96,易,3861
【裁判日期】    970331
【裁判案由】    恐嚇取財等
【裁判全文】
臺灣高雄地方法院刑事判決              96年度易字第3861號
公  訴  人  臺灣高雄地方法院檢察署檢察官
被      告  甲○○
上列被告因恐嚇取財等案件，經檢察官提起公訴（96年度撤緩偵
字第360 號），本院合議庭裁定由受命法官獨任進行簡式審判程
序，茲判決如下：
    主  文
甲○○犯不能安全駕駛動力交通工具罪，處有期徒刑肆月，減為
有期徒刑貳月，如易科罰金，以銀元參佰元即新臺幣玖佰元折算
壹日。又犯恐嚇取財罪，處有期徒刑捌月，減為有期徒刑肆月，
如易科罰金，以銀元參佰元即新臺幣玖佰元折算壹日；扣案之機
車大鎖壹支，沒收。應執行有期徒刑伍月，如易科罰金，以銀元
參佰元即新臺幣玖佰元折算壹日；扣案之機車大鎖壹支，沒收。
    事  實
一、甲○○明知服用酒類足以造成其不能安全駕駛動力交通工具
    之危險，仍於民國95年3 月9 日下午3 時許，在其位於高雄
    市○○區○○路88號住處飲用啤酒2 瓶，嗣於其因飲酒後導
    致視覺及行為反應能力降低，致嚴重影響其控制力及注意力
    ，已達不能安全駕駛動力交通工具之程度時，竟仍貿然騎乘
    車牌號碼XXS-139 號重型機車於道路，而於同日晚上6 時30
    分許，行經高雄市○○區○○路與民豐路口時，因不滿乙○
    ○所駕駛之車牌號碼XW-6988 號自小客車於右轉時未打方向
    燈，竟另基於意圖為自己不法所有之犯意，騎乘上揭機車在
    後追趕乙○○所駕駛之前開自小客車至高雄市○○區○○路
    9 號前，待乙○○停車後，即自其所騎乘之上開機車置物箱
    內取出其所有之機車大鎖1 支，繼向乙○○恐嚇稱要其交付
    新台幣（下同）2,000 元以為賠償費用等語，致使乙○○因
    心生畏懼而交付2,000 元予甲○○。嗣甲○○得手後正欲離
    開之際，適員警巡邏至上開路口而當場查獲，並扣得其所有
    之機車大鎖1 支及現金2,000 元，復經警當場對其施以呼氣
    酒精濃度測試，確認其呼氣所含酒精濃度每公升高達1.11毫
    克（1.11MG/L），因而查悉上情。
二、案經高雄市政府警察局三民第二分局報請臺灣高雄地方法院
    檢察署檢察官偵查起訴。
    理  由
一、本案被告甲○○所犯係死刑、無期徒刑、最輕本刑為3 年以
    上有期徒刑以外之罪，其於準備程序就前揭被訴事實為有罪
    之陳述，經受命法官告知簡式審判程序之旨，並聽取其與公
    訴人之意見後，本院認無不得或不宜改依簡式審判程序進行
    之處，爰依刑事訴訟法第273 條之1 第1 項、第284 條之1
    規定，裁定本件由受命法官獨任進行簡式審判程序，合先敘
    明。
二、事實之認定：
    (一)上揭犯罪事實，業據被告於本院審理中坦承不諱（參見本
      院卷第50、61、62頁），其中就被告不能安全駕駛動力交
      通工具犯行部分，有酒精測試紀錄紙1 紙（參見警卷第17
      頁）及刑法第185 條之3 案件測試觀察紀錄表1 紙（參見
      警卷第18頁）附卷可據；另就恐嚇取財犯行部分，其所供
      承除與證人即被害人乙○○於警詢中所證述及偵查中所結
      證之情節相符外（參見警卷第11至13頁、偵卷第14、15頁
      ），亦與證人本件查獲員警陳傳宗於偵查中所結證之情節
      一致（參見偵卷第17、18頁），並有扣押筆錄暨扣押物品
      目錄表1 份（參見警卷第24至26、28頁）、贓物認領保管
      單1 紙（參見警卷第29頁）及查獲現場暨扣案物品照片4
      幀（參見警卷第20至23頁）在卷可稽。從而，被告前揭自
      白與事實相符，應堪採為被告有罪之證據。
    (二)另按刑法第185 條之3 係抽象危險犯，非實害犯，行為人
      客觀上已達不能安全駕駛之程度，且主觀上知其飲酒可能
      造成不能安全駕駛結果，竟仍放任自己駕駛，即應認有故
      意，而該當該罪。至於是否達「不能安全駕駛之程度」之
      認定，應依具體個案之實際情形判斷之，依目前醫學一致
      見解，吐氣酒精濃度達每公升0.25毫克以上時，將使駕駛
      人產生複雜之技巧障礙、駕駛能力變壞之行為表現，肇事
      比率比一般未飲酒時高出2 倍；吐氣酒精濃度達每公升0.
      5 毫克以上時，將使駕駛人產生說話含糊、腳步不穩之行
      為表現，肇事比率比一般未飲酒時高出7 倍；吐氣酒精濃
      度達每公升0.55毫克以上時，將使駕駛人產生平衡感與判
      斷力障礙升高之行為表現，肇事比率比一般未飲酒時高出
      10 倍 ；甚而如吐氣酒精濃度達每公升0.75毫克時，駕駛
      人將產生明顯酒醉、步履蹣跚之行為狀態，其肇事比率比
      一般高25倍，並認為吐氣酒精濃度達每公升0.55毫克以上
      時，即達絕對「不能安全駕駛之程度」。因該0.55毫克之
      數值，係經由實際偵測所得之統計值，為經驗科學上所肯
      定之客觀實驗數據，是以該數值作為絕對不能安全駕駛之
      標準，不僅不違反經驗法則，且免舉證之困難。準此，若
      吐氣酒精濃度達每公升0.55毫克以上時，應認已達絕對不
      能安全駕駛之程度。查本件被告既自承於95年3 月9 日下
      午3 時許飲用啤酒2 瓶，且其嗣於同日晚上6 時30分許為
      警查獲時，經測得呼氣酒精濃度達每公升1.11毫克（1.11
      MG / L），顯然無法安全駕駛，足認其飲酒後已至駕駛技
      巧障礙，視覺及行為反應能力減低，而達不能安全駕駛動
      力交通工具之程度無疑。
    (三)綜上所述，被告不能安全駕駛動力交通工具及恐嚇取財之
      犯行，均事證明確，堪以認定，均應依法論罪科刑。
三、論罪與科刑：
    (一)本案相關法律之比較適用：
      1.按行為後法律有變更者，適用行為時之法律；但行為後
        之法律有利於行為人者，適用最有利於行為人之法律，
        刑法第2 條第1 項定有明文。又按有關新舊法之比較，
        應就罪刑有關之共犯、未遂犯、想像競合犯、牽連犯、
        連續犯、結合犯以及累犯加重、自首減輕暨其他法定加
        減原因（如身分加減）與加減例等一切情形，綜其全部
        罪刑之結果而為比較（最高法院95年第8 次刑事庭會議
        決議參照）。
      2.查於被告前開行為後，刑法第33條、第41條及第51條第
        5 款業經總統於94年2 月2 日修正公布，並依刑法施行
        法第10條之1 規定自95年7 月1 日施行。職是，本件自
        應就被告行為前、後相關法律有修正者，依前揭規定暨
        決議意旨加以綜合比較以資適用。茲說明如下：
        (1)刑法第33條第5 款修正為：「主刑之種類如下：五、
          罰金：新臺幣1,000 元以上，以百元計算之」；與修
          正前刑法第33條第5 款規定之罰金最低額銀元1 元相
          比較，新法將修正前商業會計法第71條第1 款及稅捐
          稽徵法第43條第1 項之罪所得科處之罰金最低額均由
          銀元1 元提高為新臺幣1,000 元，比較上述修正前、
          後之刑罰法律，應以被告行為時之刑法第33條第5 款
          規定論處被告罪責，對被告較為有利。
        (2)修正前刑法第41條第1 項前段原規定：「犯最重本刑
          為5 年以下有期徒刑以下之刑之罪，而受6 個月以下
          有期徒刑或拘役之宣告，因身體、教育、職業、家庭
          之關係或其他正當事由，執行顯有困難者，得以1 元
          以上3 元以下折算一日，易科罰金。」，且被告行為
          時之易科罰金折算標準，依修正前罰金罰鍰提高標準
          條例第2 條前段（現已刪除）之規定，本係就其原定
          數額提高為100 倍折算1 日，故被告行為時之易科罰
          金折算標準乃以銀元300 元折算1 日，經折算後應以
          新臺幣900 元折算為1 日。惟修正後刑法第41條第1
          項前段則改以：「犯最重本刑為5 年以下有期徒刑以
          下之刑之罪，而受6 個月以下有期徒刑或拘役之宣告
          者，得以新臺幣1,000 元、2,000 元或3,000 元折算
          一日，易科罰金。」，乃就易科罰金之折算標準予以
          提高。從而，比較修正前、後所定之易科罰金折算標
          準，當以修正前之規定較有利於被告。
        (3)新修正刑法第51條第5 款之規定，有期徒刑定應執行
          刑之上限，由不得逾20年提高為不得逾30年，此屬相
          當科刑規範之變更。比較新舊法之規定，應以修正前
          之刑法第51條第5 款之規定較有利於被告。
        (4)綜上，依前開決議整體比較結果，本件以修正前之刑
          法前揭規定較有利於被告，爰依刑法第2 條第1 項前
          段之規定，適用行為時即修正前之舊法。
      3.再查，於被告前開行為後，刑法第185 條之3 亦已於97
        年1 月2 日修正公布，並於同年月4 日施行，修正前刑
        法第185 條之3 規定：「服用毒品、麻醉藥品、酒類或
        其他相類之物，不能安全駕駛動力交通工具而駕駛者，
        處1 年以下有期徒刑、拘役或3 萬元以下罰金」，而修
        正後刑法第185 條之3 規定：「服用毒品、麻醉藥品、
        酒類或其他相類之物，不能安全駕駛動力交通工具而駕
        駛者，處1 年以下有期徒刑、拘役或科或併科15萬元以
        下罰金」，其罰金刑部分已由3 萬元以下罰金，修正提
        高為15萬元以下罰金，並得併科處罰，是被告行為後法
        律已有變更，經比較新舊法之結果，新法對被告並非有
        利，應依刑法第2 條第1 項前段之規定，適用行為時法
        即修正前刑法第185 條之3 處斷。
    (二)核被告甲○○所為，係犯修正前刑法第185 條之3 之不能
      安全駕駛動力交通工具罪及刑法第346 條第1 項之恐嚇取
      財罪。被告所犯上開二罪，犯意各別，行為互殊，應予分
      論併罰。爰審酌被告明知酒精成分對人之意識、控制能力
      具有不良影響，超量飲酒後會導致對週遭事務之辨識及反
      應能力較平常狀況薄弱，竟不知謹慎，於飲酒後呼氣酒精
      濃度達每公升1.11毫克以上之酒醉情況下，猶騎乘機車於
      公眾往來之道路，顯然漠視自己及公眾生命財產安全，復
      不思循正當途徑以獲致財物，竟持機車大鎖恐嚇他人交付
      財物，顯已侵害他人財產安全，惟念及被告犯後坦承全部
      犯行，堪認尚有悔意，且所取得之財物業已返還被害人，
      被害人所受損害已獲部分減輕，及其恐嚇取財之金額非鉅
      等一切情狀，各量處如主文所示之刑，並就其所犯不能安
      全駕駛動力交通工具罪部分，依修正前刑法第41條第1 項
      前段規定，諭知易科罰金之折算標準，以資懲戒。末查，
      本件被告之犯罪時間為95年3 月19日，而於被告前揭犯罪
      後，中華民國96年罪犯減刑條例業於96年6 月15日經立法
      院三讀通過，並經總統府公布生效，則本件被告犯罪之時
      點既在96年4 月24日之前，且其所犯之罪均核與中華民國
      96 年 罪犯減刑條例第2 條第1 項之規定相符，復無同條
      例第3 條之除外情事存在，自均應依該條例第2 條第1 項
      第3 款、第7 條之規定，減其宣告刑二分之一，並就其所
      犯恐嚇取財罪部分，依同條例第9 條規定，亦依修正前刑
      法第41條第1 項前段之規定，諭知易科罰金之折算標準，
      及依同條例第10條第1 項之規定，於減刑後定其應執行刑
      。至扣案之機車大鎖1 支，係被告所有供其犯本件恐嚇取
      財犯行所用之物，業據被告供承在卷，應依刑法第38條第
      1 項第2 款之規定，併予宣告沒收。
據上論斷，應依刑事訴訟法273 條之1 第1 項、第299 條第1 項
前段，刑法第2 條第1 項前段、第346 條第1 項、第38條第1 項
第2 款、修正前刑法第185 條之3 、第41條第1 項前段、第51條
第5 款，修正前罰金罰鍰提高標準條例第2 條，現行法規所定貨
幣單位折算新臺幣條例第2 條，中華民國96年罪犯減刑條例第2
條第1 項第3 款、第7 條、第9 條第、10條第1 項，判決如主文
。
本案經檢察官李佳韻到庭執行職務。
中    華    民    國    97    年     3    月    31    日
                  刑事第八庭    法  官  陳振嘉
以上正本證明與原本無異。
如不服本判決應於收受本判決後10日內向本院提出上訴書狀，並
應敘述具體理由，如未敘述上訴理由者，應於上訴期間屆滿後20
日內補提理由書狀於本院（均須按他造當事人之人數附繕本）「
切勿逕送上級法院」。
中    華    民    國    97    年    3     月    31    日
                                書記官  顏宗貝
附錄本案論罪科刑法條全文：
中華民國刑法第185條之3
服用毒品、麻醉藥品、酒類或其他相類之物，不能安全駕駛動力
交通工具而駕駛者，處1 年以下有期徒刑、拘役或3 萬元以下罰
金。
中華民國刑法第346條
意圖為自己或第三人不法之所有，以恐嚇使人將本人或第三人之
物交付者，處6 月以上5 年以下有期徒刑，得併科1 千元以下罰
金。
以前項方法得財產上不法之利益，或使第三人得之者，亦同。
前二項之未遂犯罰之。


司法院資訊處製作；財團法人民間司法改革基金會備份。
